【裁判字號】    96,抗,1338
【裁判日期】    970129
【裁判案由】    訴訟救助
【裁判全文】
臺灣高等法院民事裁定                  96年度抗字第1338號
抗  告  人  丙○○
            丁○○
            甲○○
共      同
訴訟代理人  丁志達律師
            陳錫川律師
            朱峻賢律師
上列抗告人因與羅莎食品股份有限公司間訴訟救助事件，對於中
華民國96年6月29日 臺灣士林地方法院95年度救字第51號裁定，
提起抗告，本院裁定如下：
    主  文
原裁定廢棄。
相對人在原法院之聲請駁回。
聲請及抗告訴訟費用由相對人負擔。
    理  由
一、按無法定代理權之人，自命為法定代理人，代理當事人起訴
    或被訴者，其所為或所受之訴訟行為均不生訴訟法上之效力
    。如法院以其為當事人之法定代理人對之為裁判，即與民事
    訴訟法第469條第4款所定當事人於訴訟未經合法代理之情形
    相當，其裁判當然為違背法令。
二、本件相對人羅莎食品股份有限公司於原法院聲請意旨略以：
    伊與抗告人間不當得利等事件，因無資力支出訴訟費用，爰
    由受訴法院即原法院管轄區域內有資力之人即案外人乙○○
    出具保證書載明，於伊負擔訴訟費用時，願意代繳暫免之訴
    訟費用等語，請准予伊訴訟救助等情，並據其提出保證書一
    份以為釋明。惟查，相對人於95年12月18日在原法院以戊○
    ○為法定代理人代表相對人提出本件聲請，然因推選戊○○
    為相對人董事長之法人董事林榮枝、乙○○二人並非法人董
    事盈碩國際股份有限公司（以下稱盈碩公司）所合法改派，
    已由經濟部 於96年8月7日以經商字第09602082890號函撤銷
    該部93年2月18日核准 相對人法人股東盈碩公司改派代表人
    、補選董事長等之相關變更登記在案，有該函文及相對人公
    司變更登記表附卷可稽（ 見本院卷第86-89頁），依該函文
    及公司變更登記表所示，相對人現於該部登記之基本資料為
    董事戊○○、彭素卿、王榮樹、顏清權，監察人黃贊光，惟
    無代表人（見本院卷第88頁）。前開函文並稱：「貴公司（
    即相對人 ）法人股東盈碩公司於92年5月15日改派林榮枝、
    乙○○為董事，改派書係由該公司登記之林榮濱君出具，惟
    林榮濱君業經臺灣高等法院於93年11月30日判決確定其與盈
    碩公司間委任關係不存在，當時之董事長應為林茂盛君，故
    上開改派不具效力…」等語，並有相對人所提臺灣板橋地方
    法院92年度訴字第2084號判決、本院94年度上字第14號、最
    高法院95年度台抗字第36號裁定可憑（以下稱系爭確定判決
    ，見本院卷第162-173頁）。 足認相對人於95年12月18日提
    出本件聲請時，該公司董事為戊○○、彭素卿、王榮樹、顏
    清權，監察人為黃贊光，且無合法之代表人。
三、相對人雖稱，伊已於93年4月5日及96年4月6日之股東臨時會
    改選董監事，均推選戊○○為董事長，縱盈碩公司內部因改
    派董事生有爭執，惟依公司法第12條規定，盈碩公司不得對
    抗伊云云。然股東會除本法另有規定外，由董事會召集之，
    公司法第171條定有明文。依相對人所提93年4月5日、96年4
    月6日之股東臨時會議事錄所示， 該二次股東會由戊○○以
    董事長名義召集之，惟推選戊○○為相對人董事長之法人董
    事林榮枝、乙○○並非合法指派，戊○○非經由合法推選之
    董事長，已如前述，是該二次股東會之召集，即非由有召集
    權人所為之召集，該股東會決議即不存在。又公司設立登記
    後，有應登記之事項而不登記，或已登記之事項有變更而不
    為變更之登記者，不得以其事項對抗第三人，固為公司法第
    12條所明定。惟本件依系爭確定判決所認定，盈碩公司並未
    實際召開股東會改選林榮濱等人為董事，而確認彼等與盈碩
    公司間之董事關係不存在，自不屬前開法條所稱「有應登記
    之事項而不登記」或「已登記之事項有變更而不為變更登記
    」之不得對抗第三人之事由。
四、相對人復稱，伊再於96年9月6日召開董事會追認由戊○○暫
    行董事長職務，並於同年月16日召開董事會推選戊○○為董
    事長云云， 固據其提出96年9月16日董事會議事錄為證。惟
    按，董事會之決議，除本法另有規定外，應有過半數董事之
    出席，出席董事過半數之同意行之；董事會未設常務董事者
    ，應由三分之二以上董事之出席，及出席董事過半數之同意
    ，互選一人為董事長，公司法第206條第1項、第208條第1項
    分別定有明文。揆諸前述，相對人於96年9月6日、同年月16
    日之董事應為戊○○、彭素卿、王榮樹、顏清權等人，惟出
    席該96年9月16日董事會之董事僅有戊○○、彭素卿2人（見
    本院卷第183頁）， 顯未逾二分之一人數之出席，不生合法
    推選之效力。另相對人亦未提出96年9月6日合法召開董事會
    之資料，證明追認由戊○○暫行董事長職務一節，則其主張
    戊○○已為相對人合法之代表人，亦不足取。至其另稱，王
    榮樹、顏清權一為辭職、一為離職云云，已為抗告人所否認
    ，相對人未舉證以實其說， 其據以主張，96年9月16日董事
    會僅須戊○○、彭素卿2人出席即為合法一節，亦無可信。
五、綜上，相對人於95年12月18日在原法院以戊○○為法定代理
    人提出本件聲請時，戊○○並非合法之代表人，其自命為法
    定代理人，代理相對人為聲請，所為訴訟行為不生訴訟法上
    之效力，又其迄今均未補正代理權，自不得遽予准許其代理
    相對人所為之聲請。原裁定准如相對人所請，尚有未洽。抗
    告意旨指摘原裁定不當，聲明廢棄，非無理由。爰由本院予
    以廢棄，改判如主文第2項所示。
六、據上論結，本件抗告為有理由，爰裁定如主文。
中    華    民    國    97    年    1     月    29    日
                    民事第十一庭
                        審判長法  官   鄭雅萍
                              法  官   徐福晉
                              法  官   詹文馨
正本係照原本作成。
本裁定除以適用法規顯有錯誤為理由，並經本院許可外，不得再
抗告。如提起再抗告，應於收受後10日內委任律師為訴訟代理人
向本院提出再抗告狀。並繳納再抗告費新台幣１千元。
中    華    民    國    97    年    1     月    31    日
                              書記官   周淑靜


司法院資訊處製作；財團法人民間司法改革基金會備份。
